【裁判字號】    91,重上更(三),92
【裁判日期】    920611
【裁判案由】    違反毒品危害防制條例
【裁判全文】
臺灣高等法院花蓮分院刑事判決                九十一年度重上更(三)字第九二號
    上訴人即被告  丁○○
    指定 辯 護人  本院候補法.
右上訴人因違反毒品危害防制條例案件，不服臺灣花蓮地方法院八十八年度訴字第一
二六號中華民國八十八年八月二十六日第一審判決（起訴案號：臺灣花蓮地方法院檢
察署八十八年度偵字第五八八號），提起上訴，判決後經最高法院第三次發回，本院
更為判決如左：
    主  文
原判決關於丁○○販賣第二級毒品部分及定應執行刑部分均撤銷。
丁○○被訴販賣第二級毒品及意圖販賣而持有第二級毒品部分，均免訴。
    理  由
一、台灣花蓮地方法院檢察署檢察官在原審法院之公訴意旨略以：被告丁○○基於販
    賣第二級毒品安非他命牟利之不法意圖，於民國八十八年一月間某日，在花蓮縣
    境，以每兩新台幣（下同）三萬元之價格，向蔡振泰或戊○○（所涉毒品危害防
    制條例案件部分，由檢察官另案偵辦）販入安非他命。復於同年二月一日，藉行
    動電話聯絡，以一小包（約０‧七公克）二千元之價格，在花蓮市○○路加油站
    斜對面，非法販賣安非他命予莊育誠一次，其餘安非他命則意圖販賣予他人而持
    有。嗣於同年二月三日晚間十一時許，被告駕駛車號ＹＢ－三七三七號自用小客
    車，在花蓮市○○○街五十三號福臨門大樓地下停車場內，欲再度販賣安非他命
    予莊育誠前，為警當場查獲，並扣得安非他命含包裝袋毛重四十二公克、電子秤
    乙台、分裝袋三十二個、帳冊、電話簿四本及現金十萬五千二百元。因認被告涉
    有毒品危害防制條例第四條第二項之販賣第二級毒品罪嫌及同條例第五條第二項
    之意圖販賣而持有第二級毒品罪嫌云云。
二、按毒品危害防制條例第四條第二項之販賣第二級毒品罪，並不以販入後復行賣出
    為要件，只需以營利為目的，將第二級毒品販入或賣出，有一於此，其犯罪即告
    成立；此與同條例第五條第二項所規定之「意圖販賣而持有第二級毒品罪」，乃
    指意圖販賣而販入以外之原因而持有，嗣始意圖販賣者，迥然不同。行為人如於
    買進第二級毒品之初，即具出售之故意，因其自始即具有販賣意圖而已有販入之
    行為，仍屬販賣之範疇，自非意圖販賣而持有。本件公訴意旨指被告基於販賣第
    二級毒品安非他命之不法意圖而販入安非他命，並出售安非他命一次予莊育誠，
    其餘安非他命仍續行持有；則被告持有安非他命之低度行為，應為販賣安非他命
    之高度行為所吸收，不另論罪（最高法院八十年度台覆字第二八號、八十一年度
    台上字第二二八四號、八十五年度台上字第六００三號、八十六年度台上字第二
    九三三號判決意旨參照）。公訴人認被告涉有毒品危害防制條例第四條第二項之
    販賣第二級毒品及同條例第五條第二項之意圖販賣而持有第二級毒品罪嫌，且犯
    意各別、行為互殊，應分論併罰，自有未洽，合先敘明。
三、次按曾經判決確定者，應諭知免訴之判決，刑事訴訟法第三百零二條第一款定有
    明文。再按對於曾經判決確定之案件重行起訴，雖所訴之罪名不同，而事實之內
    容則完全一致，仍不失其案件之同一性（最高法院八十年度台上字第四九一二號
    、八十一年度台上字第一三二四號判決意旨參照），依刑事訴訟法第三百零二條
    第一款之規定，應諭知免訴之判決。又案件曾經判決確定者，應為免訴之判決，
    此項原則關於實質上一罪或裁判上一罪，均有其適用，連續犯係裁判上之一罪，
    其一部份犯罪事實曾經判決確定者，其效力當然及於全部；故檢察官復將其他部
    分重行起訴，亦應諭知免訴之判決，此有最高法院四十九年台非字第二０號（本
    院更(一)審誤植為四十九年台非字第五０號）判例意旨可資參照。
四、經查：
  (一)本件被告前被訴「基於營利之概括犯意，自八十五年十一月間某日起至八十六年
    二月三日晚間九時三十分許止，以電話聯絡方式，在花蓮市○○路與成功街交叉
    口之和平加油站處所或花蓮市○○路加油站附近，以二千元或五千元不等之價格
    ，先後三次（前二次各二千元、第三次五千元）將安非他命販賣予廖邱惠非法
    施用」之犯行部分，業經台灣花蓮地方法院以被告連續非法販賣化學合成麻醉藥
    品之罪名，判處其有期徒刑五年六月，嗣經本院駁回被告之上訴，被告不服再提
    上訴，於八十九年六月十六日經最高法院駁回其上訴而告確定等情，有臺灣花蓮
    地方法院八十八年度訴緝字第二０號、本院八十九年度上訴字第五三號及最高法
    院八十九年度台上字第三五三九號判決在卷足憑，並經本院調取前揭案卷查核無
    訛。
  (二)另被告供承其自八十五年間起至八十八年年初止，即基於概括犯意連續販賣安非
    他命予己○○（綽號「志成」或「志誠」）、丙○○（綽號「無牙」）、甲○○
    （綽號「阿來呀」或「來」）、乙○○（綽號「黑狗」或「狗」）等人部分，已
    經本院更(一)審時隔離提訊證人己○○、丙○○、甲○○到庭，證人己○○結稱：
    「我是從八十五年五月份退伍後開始向丁○○購買安非他命，差不多每隔一週購
    買五千或一萬元，有時候是到他在花蓮後車站租住處，有時候是他送貨到玉里給
    我，我購買的價格是每克一千元計算，一直到他八十七年底出事後才沒有向他買
    ，購買的次數太多已記不清楚，向丁○○購買時是用『志成』的綽號‧‧‧」等
    語（見本院更(一)審卷第七十九頁）；證人丙○○證稱：「我是八十五年七月份開
    始陸陸續續向丁○○購買安非他命，一個月約買二次，有時三千元買三克，有時
    五千元買六克不一定，差不多買到八十七年六月間我出事，買的次數太多不記得
    總共幾次，平常別人都叫我『無牙』，我向丁○○買也是用此綽號‧‧‧」等語
    （見本院更(一)審卷第七十九頁）；證人甲○○則證稱：「我第一次向丁○○購買
    安非他命是在八十五年底、八十六年初我剛退伍不久，一直買到八十八年初左右
    ，當時我知道他被抓，要買時我打他行動電話，告訴他我是『阿來呀』，‧‧‧
    有時買一千元最多五千元，如果買一千元的量，每個月要向他買三、四次，這期
    間都是向他購買‧‧‧」等語（見本院更(一)審卷第一五三、一五四頁），暨證人
    乙○○於本次更審時亦結證稱：伊綽號叫黑狗，於八十五、六年間就曾向被告買
    過安非他命，有時一個月買一、二次，有時二、三個月買一次，前後共買了一、
    二十次，每次都向被告購買一千到三千元不等，後來在八十八年初某日與被告交
    易時遭警查獲等語明確（見本次更審卷九十一年十二月四日訊問筆錄第三、五、
    六頁）。且查扣案之由被告延用數年之黑色及硬紙卡皮筆記帳冊中亦確載有綽號
    「無牙」、「志成」、「志誠」、「來」、「狗」、「娟」等多人向被告購買安
    非他命之交易紀錄（詳見本件扣案證物之筆記本及本院本次更審卷九十二年四月
    九日訊問筆錄第二頁；且據被告自承安非他命係以「硬」字代之，見原審卷第一
    四八頁）；又證人己○○、丙○○亦均承認扣案帳冊中所記載「志成」、「志誠
    」、「無牙」之部分，確係其等向被告購買安非他命之帳目無訛（見本院更(一)審
    卷第八十頁）。再經本院調取證人己○○違反麻醉藥品管理條例之案件，查其於
    警訊時亦曾供出係向丁○○購買安非他命等情不虛（詳本院八十八年度上訴字第
    二四三號卷中玉警刑字第一六八九號卷第五頁），核與被告所供承之販賣情節吻
    合，足認證人己○○、丙○○、甲○○及乙○○等人所證非虛；又參以被告平日
    無業，四處遊蕩，且與家人不合，交友關係複雜，有花蓮縣警察局吉安分局人犯
    素行調查表乙紙附卷可稽（見五八八號偵查卷第八十三頁），被告亦自承其長期
    無業之事實，應認其為維自己生計於不墬，連續販賣安非他命牟利而不間斷，較
    合常情，是本件被告販賣安非他命之犯意應係基於與前案之同一概括犯意而為，
    可以認定；則被告自承其自八十五年間起至八十八年年初止，曾連續販賣安非他
    命予己○○、丙○○、甲○○、乙○○等人之犯行部分，堪認與事實相符。
  (三)被告既自八十五年間起至八十八年年初止先後多次非法販賣化學合成麻醉藥品安
    非他命，與販賣第二級毒品安非他命，時接式同，顯係基於概括犯意為之。雖因
    新舊法律規定處罰不同，然其非法販賣安非他命之事實則屬相同，其既係基於同
    一之概括之犯意反覆為之，自應依連續犯之規定論以一罪。本件公訴意旨所指「
    被告基於販賣第二級毒品安非他命之不法意圖，於八十八年一月間某日，販入安
    非他命。復同年二月一日，藉行動電話聯絡，以一小包（約０‧七公克）二千元
    之價格，在花蓮市○○路加油站斜對面，非法販賣安非他命予莊育誠一次」之事
    實，與其經最高法院八十九年度台上字第三五三九號確定判決所認之事實具有連
    續犯之關係，屬裁判上一罪。本件公訴人就裁判上一罪之一部事實以不同之罪名
    重行起訴，所訴之犯罪事實既已為前開確定判決之既判力效力所及，揆諸前揭法
    律規定，依法即應為被告免訴之判決。原審未加詳查，遽就被告此部分予以論罪
    科刑，自有未洽；被告上訴指摘此部分判決不當，為有理由，應由本院予以撤銷
    改判如主文第二項所示，以符法制。
據上論斷，應依刑事訴訟法第三百六十九條第一項前段、第三百零二條第一款，判決
如主文。
本案經檢察官邱雲昌到庭執行職務。
中      華      民      國    九  十  二    年     六     月    十一    日
                                  審判長法官  吳  鴻  章
                                        法官  林  慶  煙
                                        法官  張  健  河
右為正本證明與原本無異。
如不服本判決，應於判決送達後十日內向本院提出上訴狀。其未述理由者，並應於
提出上訴狀後十日內向本院補提理由狀(須附繕本)。
                                      書記官  陳  有  信
中      華      民      國    九  十  二    年     六     月    十一    日


司法院資訊處製作；財團法人民間司法改革基金會備份。
